【裁判字號】    98,交聲,1427
【裁判日期】    990222
【裁判案由】    聲明異議
【裁判全文】
臺灣臺南地方法院交通事件裁定        98年度交聲字第1427號
移送機關    交通部公路總局嘉義區監理所臺南監理站
異議人即
受處分人    甲○○
上列異議人即受處分人因違反道路交通管理處罰條例案件，對於
交通部公路總局嘉義區監理所臺南監理站民國98年11月11日所為
之裁決處分（處分案號：嘉監南字第裁74-S00000000號）聲明異
議，本院裁定如下：
    主  文
原處分撤銷。
甲○○不罰。
    理  由
一、原處分意旨略以：周明正其所有車牌號碼5022-SR 號自用一
    般小客貨車，於民國98年9 月24日17時04分許，在臺南市○
    ○街597 巷35弄20號對面，因「在禁止臨時停車處所停車」
    之違規行為，經臺南市警察局交通警察隊警員予以逕行製單
    舉發。嗣經周明正向移送機關交通部公路總局嘉義區監理所
    臺南監理站主張異議人即受處分人甲○○（下稱異議人）為
    實際駕駛人，上開違規應歸責於異議人，移送機關遂以異議
    人違規事實明確，依道路交通管理處罰條例第56條第1 項第
    1 款及違反道路交通管理事件統一裁罰基準表之規定，裁處
    異議人罰鍰新臺幣（下同）900 元之處分。
二、本件聲明異議意旨略以：異議人接獲98年9 月22日住處前將
    開挖污水管，遂將自用車停於違規地點。當日許多附近居民
    約有二十多部停於此處，且當日地上並無任何禁止停車標誌
    及紅色標線，竟於發現被拖吊時地上紅色標線還未乾，異議
    人前輪還被遺留紅色標線油漆，足證9 月22日該處並未有任
    何禁止停車及紅色標線，因而為此聲明異議，請求撤銷原處
    分等語。
三、按汽車駕駛人停車時，在禁止臨時停車處所停車者，處600
    元以上1,200 元以下罰鍰，道路交通管理處罰條例第56條第
    1 項第1 款定有明文。次按交通標誌、標線、號誌之設置目
    的，在於提供車輛駕駛人及行人有關道路路況之警告、禁制
    、指示等資訊，以便利行旅及促進交通安全，有無設置之必
    要，如何設置，設置何種標誌以及在何處設置，固屬主管機
    關職權內依法裁量之範圍，惟此一涉及特定地點、多數人及
    長期時間之交通管制行為，當屬行政程序法第92條第2 項之
    一般處分，而人民對公權力行使結果所生之合理信賴，法律
    自應予以適當保障，此乃信賴保護之法理基礎，司法院大法
    官會議釋字第525 號解釋理由書載有明文。再按違反行政法
    上義務之行為非出於故意或過失者，不予處罰，行政罰法第
    7條第1項定有明文。故行為人違反法律上之義務而受行政罰
    之行為，須以行為人出於故意、過失或具有推定過失等責任
    條件為必要，倘行為人不具有上開責任條件，行政機關即不
    能僅因行為人違反法律上之義務而遽以行政罰處罰之。
四、經查：
(一)異議人駕駛車牌號碼5022-SR 號自用一般小客貨車，於98年
    9 月24日17時04分許，停放在臺南市○○街597 巷35弄20號
    對面劃有禁止臨時停車紅線之路段，經警認其有在禁止臨時
    停車處所停車之違規行為，由臺南市警察局交通隊員警逕行
    製單舉發等情，固有臺南市警察局98年9 月28日南市警交字
    第S00000000 號舉發違反道路交通管理事件通知單1 紙及違
    規採證照片1 幀附卷可稽，且為異議人所不否認。
(二)然按證人即繪設禁止臨時停車線之工作人員陳俊光於98年12
    月14日本院調查時到庭結證：「（問：翔允工程行在有無在
    98年9 月23日承包臺南市政府交通處在大武街597 巷35弄20
    號對面劃設紅線之工程？）有。」、「（問：本件工程，你
    有無到現場去繪製紅線？）有。」、「（問：照片所示是否
    係你去畫紅線地點？〈提示本件違規採證照片〉）是的。」
    、「（問：你當天到現場去畫紅線之前，該處是否停放許多
    車？）有，停了十幾部車。」、「（問：你去畫紅線之前，
    違規地點處有無標示禁止停車等相關標示、標誌？）那邊都
    沒有。」、「（問：你證稱去畫紅線之前，該處停放十幾部
    車，當時該處並無繪製任何紅線？）是的，那裡係新鋪路面
    。」、「（問：照片所示自小客車，是否在你畫紅線之前停
    在該處？〈提示採證照片〉）是的。」、「（問：你施工期
    間為何？）98年9 月23日上午9 時許至98年9 月23日下午1
    時許。」等語（見本院卷第30頁至第31頁），核與異議人陳
    稱其駕駛上開車輛於98年9 月22日9 時許，在臺南市○○街
    597 巷35弄20號對面停放當時，該路段停放二十至三十輛車
    且未劃設禁止臨時停車之紅色禁停標線乙節相符，並有臺南
    市政府交通處98年12月9 日南交處工字第09817082510 號函
    檢附之核銷收據、施工照片及施工時曾停放之車輛資料1 份
    ，足徵翔允工程行於98年9 月23日繪製紅線之前，異議人之
    車輛業已停放在該處，且確實尚未劃設紅線等情，洵堪採信
    。從而，異議人因信賴其所停放處所係合法停車處，方於該
    處停放車輛，此乃肇因行政機關未盡公告或預告義務之過失
    而來，在無其他證據足以證明異議人明知或因重大過失而不
    知該處將於停放後劃設禁止臨時停車紅線標誌，而屬不能臨
    時停車之處，自難推定或認定異議人對於前開違規行為具有
    故意或過失之可歸責事由。
五、綜上所述，異議人停放車輛之行為，係基於信賴該處未劃設
    任何禁停標線得合法停車之基礎下，所為之客觀信賴表現事
    實，如未有行政程序法第119 條所列各款情形，自應依法受
    到保護，要難據此認定異議人就該違規情事有何故意、過失
    可言；如僅因事後主管機關單方面之變更，課以異議人超出
    其期待可能性之義務，顯逾立法目的。移送機關疏未注意及
    此，逕課予異議人道路交通管理處罰條例第56條第1 項第1
    款之責，揆諸前揭說明，即有未洽。是異議人所辯非無理由
    ，自應由本院將原處分撤銷，另諭知異議人不罰，以資適法
    。
六、據上論斷，應依路交通管理處罰條例第87條第2 項、道路交
    通案件處理辦法第20條前段，裁定如主文。
中    華    民    國    99    年    2     月    22    日
                  交通法庭法  官  鄭燕璘
以上正本證明與原本無異。
如不服本裁定應於送達後5日內向本院提出抗告狀（應附繕本）
。
                          書記官  蔡明峰
中    華    民    國    99    年    2     月    22    日

司法院資訊處製作；財團法人民間司法改革基金會備份。
